【裁判字號】    98,交易,100
【裁判日期】    980731
【裁判案由】    過失傷害
【裁判全文】
臺灣臺北地方法院刑事判決           98年度交易字第100號
公  訴  人  臺灣臺北地方法院檢察署檢察官
被      告  甲○○
選任辯護人  陳德峰律師
            周建才律師
上列被告因過失傷害案件，經檢察官提起公訴（98年度偵字第27
92號），本院判決如下：
    主  文
甲○○因過失傷害人，處有期徒刑參月，如易科罰金，以新台幣
壹仟元折算壹日。
    事  實
一、甲○○於民國97年8月25日中午12時許，駕駛車號9638-DK號
    自用小客車，沿臺北市中山區○○○路慢車道由北往南的方
    向行駛，行駛至中山北路1段57號前，理應注意車輛行駛時
    ，駕駛人應注意車前狀況，隨時保持可以剎停的距離，而依
    當時情形，又無不能注意之情事，竟疏於注意，以車頭右前
    方，追撞由乙○○騎乘車號MFV-552號機車後方，致乙○○
    人車倒地，因之受有右膝外側股骨外髁軟骨受損、右膝內側
    副韌帶拉傷及扭傷之傷害及扭傷、右手及右腳擦傷之傷害。
    甲○○於肇事後留在現場，於警員到場處理時自首肇事並接
    受裁判。
二、案經告訴人乙○○訴由臺北市政府警局中山分局報告臺灣臺
    北地方法院檢察署檢察官偵查起訴。
    理  由
一、上揭事實訊據被告甲○○供認不諱，核與告訴人乙○○於警
    詢、偵查、審理中之指訴內容相符，此外並有道路交通事故
    現場圖、調查報告表、補充資料表、談話紀錄表、車損照片
    6張、臺北市政府警察局交通警察大隊道路交通事故初步分
    析研判表等附卷可稽。而告訴人係因本件車禍受有右膝外側
    股骨外髁軟骨受損、右膝內側副韌帶拉傷及扭傷之傷害及扭
    傷、右手及右腳擦傷之傷害等情，亦有馬偕紀念醫院驗傷診
    斷證明書乙紙在卷可憑。被告雖另辯稱：(1)當時伊車速不快
    ，只有5至10公里，是告訴人緊急煞車，伊停車不及始撞上
    告訴人，故告訴人與有過失；(2)車禍當時，告訴人受傷情形
    並非嚴重，且據告訴人之友人張昌宏先生轉述，事後代理被
    告陪同告訴人至馬偕醫院就醫時，醫生劉宇智曾說告訴人之
    骨質已老化，否則依本件輕微之撞傷應不致骨折，而診斷証
    明書上註記部分病名應是舊傷，並非本件車禍所致，二者間
    應無因果關係，故請求傳喚證人劉宇智及處理車禍現場之警
    員翁憲堂為證云云。然查，汽車駕駛人於行車時應注意保持
    安全距離，道路交通管理處罰條例第58條第1款、道路交通
    安全規則第102條第1項第3款分別定有明文。本件被告係於
    十字路口前，駕駛後車而撞擊前車，而被告既行駛於後，對
    前車接近路口時，隨時會有煞車之可能，本即應有高度之警
    覺，亦應隨時保持安全措施，詎仍肇事致人受傷，其未盡保
    持安全距離之義務甚為顯然，至於其肇事當時之車速若干，
    亦與其有駕駛行為之過失並無影響；而「告訴人係在交通號
    誌前之待右轉區遭撞，當時車多人亦多」（參見被告98年5
    月19日之辯護意旨狀所載），是縱有煞車之動作亦乃理所當
    然，並無駕駛行為之過失可言。至於煞車「緊急」與否，則
    是出於被告之主觀，被告既不能證明告訴人當時究竟有無緊
    急煞車，尤不能證明告訴人之「緊急煞車」有何駕駛行為上
    之過失，即難謂告訴人於本件肇事「與有過失」。況告訴人
    是否「與有過失」，亦僅屬民事上損害賠償之過失相抵問題
    ，與被告仍應負刑事上之過失傷害責任並無直接影響。次查
    ，告訴人確係因本件車禍受傷，業已提出馬偕醫院之診斷証
    明書為證，是車禍當時告訴人所受傷之外觀情形是否嚴重，
    並非被告所聲請傳喚之處理警員翁憲堂得以證明之事項，亦
    無從推翻診斷証明書上由醫師所為之證明力；而被告雖聲稱
    據其友人張昌宏先生轉述醫生劉宇智曾說告訴人之骨質已老
    化云云，或診斷証明書上註記部分病名應是舊傷云云，然衡
    酌該部分既是出於轉述，本即為傳聞證據，並無證據能力，
    況告訴人於本院審理中業已否認其為事實，且衡酌不論告訴
    人之骨質有無老化，若非本件車禍之發生，則告訴人斷然不
    致會有如本件診斷証明書上所受之傷害，極為顯然，從而告
    訴人所受傷害，顯然與本件肇事有相當因果關係，且以撞擊
    為其受傷之直接原因，與骨質老化並無相關；至於本件診斷
    証明書上所註記之受傷名稱，如「右膝外側股骨外髁軟骨受
    損、右膝內側副韌帶拉傷及扭傷之傷害及扭傷、右手及右腳
    擦傷」等，亦均無所謂新、舊傷之區別，被告既不能直接證
    明何者為舊傷、何者為新傷，其片面泛指告訴人所受傷害與
    本件肇事並無因果關係云云，即無依據，亦無可採。是本件
    告訴人所受傷害與被告之駕駛過失間，顯有相當因果關係，
    業已事證明確，被告所聲請傳喚證人劉宇智、翁憲堂到庭為
    證云云，經核均無調查之必要，附此敘明。
二、核被告所為，係犯刑法第284條第1項前段之過失傷害罪。被
    告於肇事後，有留在現場等候警員處理並自首犯罪，有臺北
    市○○○○○道路交通事故肇事人自首情形紀錄表（98偵字
    第2792號卷第25頁）1份在卷可查，是被告符合自首規定，
    得依刑法第62條前段規定，減輕其刑。爰審酌被告並無其他
    犯罪前科，且係因過失犯罪，惡性較輕，惟肇事後雖坦承犯
    罪，然又提出告訴人與有過失之答辯，意圖諉責於告訴人，
    致增加告訴人之精神痛苦，且迄審理終結止，並未賠償被害
    人身體與精神上之損害，亦未能和解獲得告訴人之原諒等一
    切情狀，量處如主文所示之刑，併宣告易科罰金之折算標準
    ，以示懲儆。
據上論斷，應依刑事訴訟法第284條之1、第299條第1項前段，刑
法第284條第1項前段、第41條第1項前段、第62條前段，刑法施
行法第1條之1，判決如主文。
本案經檢察官申心蓓到庭執行職務。
中    華    民    國    98    年    7     月    31    日
                  刑事第十二庭  法  官  楊台清
以上正本證明與原本無異。
如不服本判決應於收受送達後10日內向本院提出上訴書狀，並應
敘述具體理由；其未敘述上訴理由者，應於上訴期間屆滿後20日
內向本院補提理由書（均須按他造當事人之人數附繕本）「切勿
逕送上級法院」。告訴人或被害人如對於本判決不服者，應具備
理由請求檢察官上訴，其上訴期間之計算係以檢察官收受判決正
本之日期為準。
                                書記官  劉子豪
中    華    民    國    98    年    7     月    31    日
附錄本判決論罪科刑法條全文：
中華民國刑法第284條
（過失傷害罪）
因過失傷害人者，處 6 月以下有期徒刑、拘役或 5 百元以下罰
金，致重傷者，處1 年以下有期徒刑、拘役或5 百元以下罰金。
從事業務之人，因業務上之過失傷害人者，處 1 年以下有期徒刑
、拘役或1 千元以下罰金，致重傷者，處3 年以下有期徒刑、拘
役或2 千元以下罰金。


司法院資訊處製作；財團法人民間司法改革基金會備份。
